臺灣臺中地方法院刑事判決　　　　　　　96年度訴字第3481號
公　訴　人　臺灣臺中地方法院檢察署檢察官
被　　　告　甲○○
上列被告因違反毒品危害防制條例案件，經檢察官提起公訴（96
年度毒偵字第5027、5102號），於本院準備程序進行中，被告就
被訴事實為有罪之陳述，經合議庭裁定改以簡式審判程序審理，
判決如下：
    主    文
甲○○施用第一級毒品，累犯，處有期徒刑壹年壹月。又施用第
一級毒品，累犯，處有期徒刑壹年壹月。又施用第二級毒品，累
犯，處有期徒刑捌月。又施用第二級毒品，累犯，處有期徒刑捌
月。應執行有期徒刑貳年。
    事    實
一、甲○○曾因施用毒品案件，經本院裁定令入戒治處所施以強
    制戒治，於民國九十年八月七日停止強制戒治付保護管束，
    並於同年九月八日期滿執行完畢。又因施用毒品案件，經本
    院於九十四年三月四日，以九十四年度易字第三○六號判處
    有期徒刑六月確定，於九十五年五月三十日假釋付保護管束
    ，於同年八月十三日縮短刑期假釋期滿未撤銷假釋而視為執
    行完畢。詎甲○○仍不知悔改：
（一）基於施用第一級毒品海洛因（下稱海洛因）之犯意，於九
      十六年八月一日某時，在其位於臺中市北屯區○○○○街
      三十號三樓之二之住處內，以摻入香菸點燃吸食煙霧之方
      式，施用海洛因一次（下稱犯罪事實一）。
（二）又基於施用第二級毒品甲基安非他命（下稱甲基安非他命
      ）之犯意，分別於九十六年八月二日凌晨某時，在上址以
      玻璃球燒烤吸食煙霧之方式，施用第二級毒品甲基安非他
      命一次（下稱犯罪事實二）。嗣於九十六年八月三日下午
      五時十分許，為警在臺中市○區○○○路四段五十三之六
      號查獲，經其同意後警採集其尿液送檢驗，結果呈嗎啡、
      安非他命及甲基安非他命陽性反應，而查獲上情。
（三）復基於施用海洛因之犯意，於九十六年八月六日某時，在
      其位於臺中市北屯區○○○○街三十號三樓之二之住處內
      ，以摻入香菸點燃吸食煙霧之方式，施用海洛因一次（下
      稱犯罪事實三）。
（四）復基於施用甲基安非他命之犯意，於九十六年八月七日凌
      晨某時，在上址以玻璃球燒烤吸食煙霧之方式，施用甲基
      安非他命一次（下稱犯罪事實四）。嗣於同月九日下午四
      時二十分許，為警在臺中市○○區○○路一百零六號查獲
      ，經其同意後警採集其尿液送檢驗，結果呈嗎啡、安非他
      命及甲基安非他命陽性反應，而查獲上情。
二、案經臺中市警察局移送暨臺中市警察局第五分局報請臺灣臺
    中地方法院檢察署檢察官偵查起訴。
    理    由
壹、程序方面：
一、按除被告所犯為死刑、無期徒刑、最輕本刑為三年以上有期
    徒刑之罪或高等法院管轄第一審案件者外，於法院行準備程
    序進行中，被告先就被訴事實為有罪之陳述時，審判長得告
    知被告簡式審判程序之旨，並聽取當事人、代理人、辯護人
    及輔佐人之意見後，裁定進行簡式審判程序；且受命法官行
    準備程序，與法院或審判長有同一之權限；又簡式審判程序
    之證據調查，不受刑事訴訟法第一百五十九條第一項、第一
    百六十一條之二、第一百六十一條之三、第一百六十三條之
    一及第一百六十四條至第一百七十條規定之限制，刑事訴訟
    法第二百七十三條之一第一項、第二百七十九條第二項前段
    、第二百七十三條之二分別定有明文。
二、查本件被告甲○○所犯為死刑、無期徒刑、最輕本刑為三年
    以上有期徒刑以外之罪，且非高等法院管轄第一審之案件，
    經本院合議庭裁定由受命法官行準備程序時，被告就被訴事
    實為有罪之陳述後，復經本院合議庭裁定由受命法官獨任行
    簡式審判程序，是其證據之調查，自不受刑事訴訟法第一百
    五十九條第一項、第一百六十一條之二、第一百六十一條之
    三、第一百六十三條之一及第一百六十四條至第一百七十條
    規定之限制，合先敘明。
貳、實體方面：
一、上揭事實，業據被告甲○○迭於警、偵訊及本院審理時均坦
    承不諱，並有中山醫學大學附設醫院檢驗科藥物檢測中心尿
    液檢驗報告二紙在卷可參。又按毒品危害防制條例於九十二
    年七月九日修正公佈，自九十三年一月九日施行，其中第二
    十條、第二十三條將施用毒品之刑事處遇程式區分為「初犯
    」及「五年內再犯」與「五年後再犯」。其立法理由略謂：
    「初犯」經觀察、勒戒或強制戒治後，應為不起訴處分；經
    觀察、勒戒或強制戒治執行完畢釋放後「五年內再犯」者，
    因其再犯率甚高，原實施之觀察、勒戒及強制戒治已無法收
    其實效，應依法追訴。至於經觀察、勒戒或強制戒治執行完
    畢釋放後「五年後再犯」者，因前所實施之觀察、勒戒或強
    制戒治已足以遮斷其毒癮，為期鼓勵自新並協助斷除毒癮，
    仍適用「初犯」規定，先經觀察、勒戒或強制戒治之程式。
    從而依修正後之規定，應僅限於「初犯」及「五年後再犯」
    此二種情形始應先經觀察、勒戒或強制戒治程式。倘被告於
    五年內已曾再犯並經依法追訴，顯見其再犯率甚高，觀察、
    勒戒或強制戒治已無法收其實效，則縱其第三次以上再度施
    用毒品之時間係在初犯經觀察、勒戒或強制戒治執行完畢釋
    放五年以後，仍不符合「五年後再犯」之規定，即應依該條
    例第十條規定處罰（最高法院九十五年五月九日九十五年第
    七次刑事庭會議決議、最高法院九十五年度臺非字第五十九
    號判決、九十五年度臺上字第一○七一號判決意旨參照）。
    被告甲○○曾因施用毒品案件，經本院裁定令入戒治處所施
    以強制戒治，於九十年八月七日停止強制戒治付保護管束，
    並於同年九月八日期滿執行完畢；又於前揭強制戒治執行完
    畢後五年內，再因施用毒品案件，經本院於九十四年三月四
    日，以九十四年度易字第三○六號判處有期徒刑六月確定，
    於九十五年五月三十日假釋付保護管束，於同年八月十三日
    縮短刑期假釋期滿未撤銷假釋而視為執行完畢，有臺灣高等
    法院被告前案紀錄表一份在卷足稽，可見被告甲○○施用毒
    品之再犯率極高，強制戒治處分無法收其實效，顯然不足以
    遮斷其施用毒品之毒癮，被告甲○○前開施用毒品之犯行，
    自非屬毒品危害防制條例第二十條第二項「五年後再犯」之
    情形，本件仍應依毒品危害防制條例第十條之規定，予以追
    訴處罰。準此，本件事證明確，被告犯行洵堪認定，應依法
    論科。
二、另被告辯以其於九十六年二月二日、三日，曾有施用甲基安
    非他命及海洛因之犯行，經臺灣高等法院臺中分院以九十六
    年度上訴字第一六一四號（下稱上揭刑事案件）就施用第一
    級毒品部分判處有期徒刑一年，減為有期徒刑六月，另施用
    第二級毒品部分，判處有期徒刑七月，減為有期徒刑三月又
    十五日，應執行有期徒刑八月，並於九十六年八月十四日確
    定，而施用毒品本質上具有反覆性，故本件應成立接續犯云
    云。惟按數行為於同時同地或密切接近之時地實施，侵害同
    一之法益，各行為之獨立性極為薄弱，依一般社會健全觀念
    ，在時間差距上，難以強行分開，在刑法評價上，以視為數
    個舉動之接續施行，合為包括之一行為予以評價，較為合理
    ，則屬接續犯，而為包括之一罪，有最高法院八十六年臺上
    字第三二九五號判例意旨參照。經查，觀之上開刑事判決，
    被告甲○○施用毒品之時間，分別係於九十六年二月二日、
    三日，與本件前開論罪之犯行，相距近半年之久，在時間上
    已難密接，顯然係獨立之犯行，自與接續犯之要件不合，本
    件被告甲○○之犯行，自不為上揭刑事案件確定判決效力所
    及，被告甲○○所辯，委無足採。
三、核被告甲○○所為，就犯罪事實一、三部分，均係犯毒品危
    害防制條例第十條第一項施用第一級毒品罪，就犯罪事實二
    、四部分，則均係犯同條例第十條第二項之施用第二級毒品
    罪；其施用第一、二級毒品前持有之低度行為，均為其後施
    用之高度行為所吸收，均不另論罪；被告甲○○所犯上開施
    用第一級毒品及第二級毒品共四罪間，犯意各別，行為不同
    ，應分論併罰。又被告甲○○前因施用毒品案件，經本院於
    九十四年三月四日，以九十四年度易字第三○六號判處有期
    徒刑六月確定，於九十五年五月三十日假釋付保護管束，於
    同年八月十三日縮短刑期假釋期滿未撤銷假釋而視為執行完
    畢，有臺灣臺中地方法院檢察署刑案資料查註紀錄表及臺灣
    高等法院被告前案紀錄表各一件在卷可稽，其受有期徒刑執
    行完畢後，五年內故意再犯本案有期徒刑以上之罪，均為累
    犯，均應依刑法第四十七條規定加重其刑。爰審酌被告甲○
    ○犯罪之動機、目的、手段、施用毒品之時間、次數，且於
    九十六年八月三日遭查獲後，竟又繼續施用，可見其對法律
    漠視，應值非難；惟亦念及施用毒品犯罪原具自戕性格，且
    被告甲○○犯後坦承犯罪，犯後態度尚稱良好等一切情狀，
    分別量處如主文所示之刑，並定其應執行之刑，以示懲儆。
據上論斷，應依刑事訴訟法第二百七十三條之一第一項、第二百
九十九條第一項前段，毒品危害防制條例第十條第一項、第二項
、第二十三條第二項，刑法第十一條前段、第四十七條第一項、
第五十一條第五款，判決如主文。
中　　華　　民　　國　　96　　年　　11　　月　　12　　日
                  刑事第十一庭  法　官　林慶郎
以上正本證明與原本無異
如不服本判決，應於收受本判決後十日內向本院提出上訴書狀，
其未敘述上訴理由者，並得於提起上訴後二十日內向本院補提理
由書狀（均須按他造當事人之人數附繕本）「切勿逕送上級法院
」
                                書記官　巫偉凱
中　　華　　民　　國　　96　　年　　11　　月　　12　　日
附錄本案論罪科刑法條全文：
毒品危害防制條例第十條
施用第一級毒品者，處六月以上五年以下有期徒刑。
施用第二級毒品者，處三年以下有期徒刑。
